臺灣臺北地方法院民事判決　　　　　　　94年度訴字第1512號
　　原　　　告　陽明海運股份有限公司
　　法定代理人　甲○○
　　訴訟代理人　郭錦茂律師
　　被　　　告　乙○○
上列當事人間遷讓房屋等事件，本院於中華民國94年5月11 日言
詞辯論終結，判決如下：
    主  文
被告應將坐落台北市○○區○○段四小段三七四地號上之二六０
建號即門牌號碼台北市○○區○○街六十巷十號之三層加強磚造
房屋全部騰空遷讓返還原告。
被告應將其戶籍自本判決第一項所示房屋為遷出登記。
被告應自民國九十四年四月十七日起至遷讓房屋之日止，按月給
付原告新台幣陸萬貳仟肆佰貳拾肆元。
訴訟費用由被告負擔。
本判決第一項、第三項，於原告分別以新台幣拾肆萬元、萬
元為被告供擔保後，得假執行。
原告其餘假執行之聲請駁回。
    事實及理由
甲、程序方面：
    被告未於最後言詞辯論期日到場，查無民事訴訟法第386 條
    各款所列情形，茲依原告之聲請，由其一造辯論而為判決。
乙、實體方面：
一、原告方面：緣坐落台北市○○區○○段4小段374地號土地上
    之260建號即門牌號碼台北市○○區○○街60巷10號之3層加
    強磚造之房屋（下稱系爭房屋），原係屬招商局輪船股份有
    限公司（下稱招商局）所有，因招商局於84年7 月1 日與原
    告公司合併，原告公司為存續公司，招商局為消滅公司，系
    爭房屋及基地所有權移轉登記為原告公司所有。而被告原受
    僱於招商局，但於74年5 月1 日自原告公司退休，即無續住
    系爭房屋及設立戶籍權源，迭經原告公司催討，未獲置理，
    原告公司本於所有物返還請求權，請求被告騰空返還系爭房
    屋並遷出戶籍。又被告無權占有系爭房屋，致原告公司受有
    相當於租金之損害，而系爭房屋位處台北市○○地段，交通
    便捷，人文薈萃，生活機能優良，原告依侵權行為及不當得
    利之法律關係，請求被告自94年4 月17日起至遷讓返還系爭
    房屋日止，依年息5%計算相當每月新台幣（下同）62,424元
    租金損失（計算式：〈1,013,700 ＋13,968,000〉×5%÷12
    ＝62,424）。並聲明：(一)如主文所示。(二)願供擔保請准宣告
    假執行。
二、被告未於最後言詞辯論期日到庭，據其之前到庭所為陳述略
    以：伊係合法配住，原告請求無理由等語，資為抗辯，並聲
    明：原告之訴及假執行之聲請均駁回。
三、查原告本於所有物返還請求權請求被告將系爭房屋騰空返還
    ，並遷出戶籍登記；及以侵權行為或不當得利法則請求被告
    賠償相當租金之損害賠償，被告則以前開情詞置辯。經查：
(一)、按任職關係獲准配住宿舍，其性質為使用借貸，目的在使任
    職者安心盡其職責，是倘借用人喪失其與所屬機關之任職關
    係，當然應認依借貸之目的，已使用完畢，配住機關自得請
    求返還，最高法院91年台上字第1926號著有判例可資參照。
    查交通部核准招商局於84年7 月1 日與原告公司合併，原告
    公司為存續公司，招商局為消滅公司，此有交通部84年7 月
    3 日交陽84字第030705號函在卷可稽（見本院卷第33頁），
    則原屬招商局之系爭房屋所有權，自由原告公司概括承受，
    此觀諸系爭房屋建物謄本即明（見本院卷第11頁）。又被告
    原任職招商局期間配住使用系爭房屋306 室，嗣於74年5 月
    1 日自原告公司退休一節，業據原告提出退休通知及招商局
    職員宿舍清冊為證（見本院卷第12頁至第13頁、第47頁），
    可見被告使用借貸系爭房屋目的已經完畢。雖被告辯稱：伊
    係招商局員工，合法配住系爭房屋云云，惟並未舉證以實其
    說，尚難採信。況招商局與原告公司合併而為消滅公司，且
    被告業自原告公司退休，則被告自退休斯時起已無使用系爭
    房屋權源，自屬無權占用甚明。而被告現以堆置廢棄物方法
    占用其他無人使用空房、庭院、2 樓及3 樓等情，此亦有原
    告提出現場相片20幀在卷可參（見本院卷第61頁至67頁）。
    則原告公司依民法第767 條前段、中段規定請求被告騰空返
    還系爭房屋，以及遷出戶籍，自屬有理由。
(二)、又按被告無正當權源占有原告房屋，使原告無法使用，係故
    意不法侵害原告之權利，依一般情形，堪信其受有相當於租
    金之損害。次按城市地方房屋之租金，以不超過土地及其建
    築物申報總價額年息10% 為限，土地法第97條第1 項定有明
    文。又所謂土地及建築物之總價額，依土地法施行法第25條
    規定，土地價額依法定地價，建築物價額依該管縣市地政機
    關估定之價額；而法定地價，係土地所有人依土地法所申報
    之地價，土地法第148 條亦有規定；再依平均地權條例第16
    條規定，除非土地所有權人未於公告期間申報地價者，始以
    公告地價80% 為其申報地價，土地所有權人依本法所申報之
    地價，為法定地價。查系爭房屋坐落之基地即台北市○○區
    ○○段4 小段374 地號土地、面積648 平方公尺，93年之申
    報地價為每平方公尺46,560元，而原告以系爭房屋一樓面積
    333.10平方公尺所占基地面積，並為求計算簡便，僅以300
    平方公尺計算土地總價額為13,968,000元（46,560×300 ＝
    13,968,000）；而系爭房屋93年度課稅現值為1,013,700 元
    等情，復有房屋稅繳款書及土地謄本在卷足憑（見本院卷第
    21、第22頁）。又本院斟酌系爭房屋坐落台北市大安區○○
    地段，交通便利，市景繁榮及生活機能優良等情狀，原告主
    張按系爭房屋之課稅現值與其坐落基地申報總價額之年息5%
    計算租金，尚稱允當。是原告依侵權行為之法律關係請求被
    告自起訴狀送達後之94年4 月17日（見本院卷第30頁，超過
    請求部分業經減縮）起至遷讓房屋之日止，按月給付原告62
    ,424 元 （計算式：〈1,013,700+ 13,968,000 〉×5%÷12
    ＝62,424，元以下四捨五入），為有理由，應予准許。
四、綜上各節，原告本於所有物返還請求權請求被告遷讓返還系
    爭房屋及遷出戶籍登記，以及本於侵權行為之法律關係請求
    被告自94年4 月17日起至遷讓房屋之日止，按月給付原告62
    ,424元，洵屬正當，應予准許。
五、假執行之宣告：
    原告陳明願供擔保，聲請宣告假執行，經核本判決第一、三
    項部分並無不合，爰酌定相當擔保金額准許之。按為執行名
    義之判決，係命債務人為一定之意思表示，而不表示者，視
    為自判決確定時已為其意思表示，強制執行法第130 條第1
    項定有明文。查原告請求被告戶籍自系爭房屋為遷出登記，
    即係請求命被告為遷出戶籍之意思表示，待判決確定時，應
    視為已向戶政機關申請為意思表示，茲判決尚未確定，固無
    執行之可言，即日後確定，亦無待於執行，是本件原告聲請
    就此部分（即本判決主文第二項）供擔保宣告假執行，顯有
    未合，此部分之聲請應予駁回。
六、訴訟費用負擔之依據：民事訴訟法第78條。
中　　華　　民　　國　　94　　年　　5 　　月　　20　　日
                        民事第一庭法官  傅中樂
以上正本係照原本作成。
如對本判決上訴須於判決送達後20日內向本院提出上訴狀。
中　　華　　民　　國　　94　　年　　5 　　月　　20　　日
                                書記官  葉志昭
附錄民事訴訟法第392條
法院得宣告非經原告預供擔保，不得為假執行。
法院得依聲請或依職權，宣告被告預供擔保，或將請求標的物提
存而免為假執行。
依前項規定預供擔保或提存而免為假執行，應於執行標的物拍定
、變賣或物之交付前為之。
